【裁判字號】    92,台非,420
【裁判日期】    921218
【裁判案由】    竊盜沒入保證金
【裁判全文】
最高法院刑事判決                                九十二年度台非字第四二０號
    上  訴  人  最高法院檢察署檢察總長
    被      告  乙○○
    具  保  人  甲○○
右上訴人因被告竊盜沒入保證金案件，對於台灣高雄地方法院中華民國九十一年十月
一日第一審確定裁定（九十一年度簡上字第六八號），認為違法，提起非常上訴，本
院判決如左：
    主  文
原裁定撤銷。
    理  由
非常上訴理由稱：「按判決適用法則不當者，為違背法令，刑事訴訟法第三百七十八
條定有明文。又按刑事訴訟法第一百十八條以下各條之沒入保證金，係因被告於具保
人以相當金額具保後逃匿，所給予具保人之制裁，雖與刑法從刑之沒收有別，但此項
刑事訴訟法上之沒入裁定依同法第四百七十條第二項規定，既具有強制執行之名義，
自與判決有同一之效力，如有違法得提起非常上訴。復按具保停止羈押之被告逃匿者
，始得沒入具保人繳納之保證金，刑事訴訟法第一百十八條第一項定有明文。經查具
保人甲○○於民國（下同）九十年十月七日，因被告乙○○竊盜案件，向臺灣高雄地
方法院檢察署繳納具保金額新臺幣（下同）貳萬元，嗣該案件經該署檢察官以九十年
度偵字第一八七七七號聲請簡易判決處刑，並經臺灣高雄地方法院九十年度鳳簡字第
八六二號簡易刑事判決判處罪刑，嗣上訴臺灣高雄地方法院，經該院九十一年度簡上
字第六八號案件審理，被告於原審法院審理中經傳拘未到，原審法院乃於九十一年九
月二十日以九十一年度簡上字第六八號裁定沒入具保人甲○○繳納之保證金貳萬元，
並於同年十月一日確定。惟查，被告因涉及毒品案件，自九十一年五月二十四日至九
十二年一月十六日，分別在臺灣高雄看守所附設之勒戒所及屏東戒治所執行觀察勒戒
、強制戒治，有臺灣高雄地方法院法務部在監在押資料表附於原審卷第九十四頁可稽
，足見被告並非逃匿。乃原審法院裁定沒入具保人繳納之保證金，自有適用法則不當
之違背法令。案經確定，爰依刑事訴訟法第四百四十一條、第四百四十三條提起非常
上訴，以資糾正」等語。
本院按判決適用法則不當者，為違背法令，刑事訴訟法第三百七十八條定有明文，又
具保停止羈押之被告逃匿者，始得沒入保證金，此觀同法第一百十八條第一項之規定
自明。查本件具保人甲○○於九十年十月七日，因被告乙○○竊盜案件，向臺灣高雄
地方法院檢察署繳納具保金額新臺幣貳萬元，嗣該案件經該署檢察官以九十年度偵字
第一八七七七號聲請簡易判決處刑，並經臺灣高雄地方法院九十年度鳳簡字第八六二
號簡易刑事判決判處罪刑，嗣上訴臺灣高雄地方法院，經該院九十一年度簡上字第六
八號案件審理，被告於原審法院審理中經傳拘未到，原審法院乃於九十一年九月二十
日以九十一年度簡上字第六八號裁定沒入具保人甲○○繳納之保證金新臺幣貳萬元，
並於同年十月一日確定。惟查，被告因涉及毒品案件，自九十一年五月二十四日至九
十二年一月十六日，分別在臺灣高雄看守所附設之勒戒所及屏東戒治所執行觀察勒戒
、強制戒治，有臺灣高雄地方法院法務部在監在押資料表附於原審卷第九十四頁可稽
，足見原審疏未善盡應為調查證據之職責，致誤認被告業已逃匿而裁定沒入具保人繳
納之保證金，自有適用法則不當之違背法令。案經確定，非常上訴意旨執以指摘，洵
有理由，爰將原裁定撤銷，又原裁定雖不利於被告，然原裁定因違背法令經撤銷後，
具有改判之性質，其判決之效力仍及於被告，亦即其沒入之效力已不存在，救濟目的
已達，故不另再為裁定，併此敘明。
據上論結，應依刑事訴訟法第四百四十七條第一項第一款但書，裁定如主文。
中      華      民      國    九十二    年     十二     月     十八     日
                              最高法院刑事第十庭
                                  審判長法官  呂  潮  澤
                                        法官  白  文  漳
                                        法官  吳  昆  仁
                                        法官  孫  增  同
                                        法官  黃  一  鑫
      右正本證明與原本無異
                                              書  記  官
中      華      民      國    九十二    年     十二     月    二十四    日
                                                                        Ｂ


司法院資訊處製作；財團法人民間司法改革基金會備份。
